臺灣臺北地方法院民事判決　九十一年度訴字第一六一四號
　　原　　　告　甲○○
　　被　　　告　成德建設股份有限公司
　　法定代理人　乙○○
右當事人間請求損害賠償事件，本院判決如左：
    主    文
被告應給付原告新台幣壹佰零貳萬陸仟柒佰零柒元，及自民國九十一年三月二十二日
起至清償日止，按年息百分之五計算之利息。
原告其餘之訴駁回。
訴訟費用由被告負擔百分之四十五，餘由原告負擔。
本判決第一項於原告以新台幣拾肆萬仟元供擔保後，得假執行；但被告如於假執
行程序實施前，以新台幣壹佰零貳萬陸仟柒佰零柒元為原告預供擔保，得免為假執行
。
原告其餘假執行之聲請駁回。
    事    實
甲、原告方面：
一、聲明：（一）被告應給付原告新台幣（下同）二百二十八萬八千六百八十一元，
    及自起訴狀繕本送達被告之翌日（即民國九十一年三月二十二日）起至清償日止
    ，按年息百分之五計算之利息。（二）願供擔保以代釋明，請准宣告假執行。
二、陳述：
（一）原告於八十八年六月十二日向被告購買座落於台北市○○區○○段三一二、三
      一三、三一四地號土地上之「國賓SMART」大樓編號A3一樓房屋乙戶及土地應
      有部分萬分之二十七，總價金為九百二十七萬元（土地價款：六百零二萬五千
      五百元、房屋價款：三百二十四萬四千五百元（含營業稅））。
（二）依據雙方所簽訂之系爭契約書約定，主建物之專有部分（不含騎樓）面積係十
      二點零四坪（參見契約附件九、房屋部分），嗣經交屋後，原告發現建物之實
      際面積僅八點二二八坪，乃減少三點八一二坪，此乃屬於歸責於被告而給付不
      完全，是依據債務不履行之法律關係，請求被告應賠償原告損害二百二十八萬
      八千六百八十一元，及自起訴狀繕本送達被告之翌日起至清償日止，按年息百
      分之五計算之利息。
三、證據：提出房地預定買賣契約書、附件（九）房屋平面圖、建物所有權狀影本、
    土地及建物登記簿謄本等件為證。
乙、被告方面：
一、聲明：（一）原告之訴及假執行聲請均駁回。（二）如受不利之判決，願供擔保
    請准宣告免為假執行。
二、陳述：
（一）對於兩造間簽訂系爭買賣契約，並約定原告購買系爭房屋之主建物面積為十二
      點零四坪部分，並不爭執，惟依系爭建物謄本記載系爭建物之總面積為三十九
      點八０平方公尺，即約十二點零三九五坪，並無給付不完全之情事。又依現行
      法令規定，騎樓本即可登記為主建物之一部份，故該騎樓部分應計算於主建物
      面積之內。
（二）又依據契約附圖編號Ａ3房屋之大小業已載明「長755.5公分，寬361公分」，
      則面積計算約為二十七點二七平方公尺，合約八點二五坪，與系爭賣賣契約所
      載「主建物面積約十二點零四坪」之約定即已明顯不符，是此由契約附圖編號
      Ａ3房屋本身之面積僅八點二五坪以觀，更足證明兩造所約定主建物之面積部
      分除系爭編號Ａ3房屋外，尚包括騎樓部分之面積。準此，被告既已交付主建
      物面積約十二點零四坪之房屋與原告，自無何不完全給付可言。
三、證據：提出建物所有權第一次登記法令補充規定、建物測量成果圖、竣工圖等件
    為證。
丙、本院依職權函內政部。
    理    由
一、原告起訴主張：伊於八十八年六月十二日向被告購買座落於台北市○○區○○段
    三一二、三一三、三一四地號土地上之「國賓SMART」大樓編號A3一樓房屋乙戶
    及土地應有部分萬分之二十七，總價金為九百二十七萬元（土地價款：六百零二
    萬五千五百元、房屋價款：三百二十四萬四千五百元（含營業稅））。依據雙方
    所簽訂之系爭契約書約定，主建物之專有部分（不含騎樓）面積應係十二點零四
    坪，但經交屋後，伊發現建物之實際面積僅八點二二八坪，竟減少三點八一二坪
    ，是依據債務不履行之法律關係，請求被告應賠償原告損害二百二十八萬八千六
    百八十一元，及自起訴狀繕本送達被告之翌日起至清償日止，按年息百分之五計
    算之利息等語。
二、被告則以：依現行法令規定，騎樓本即可登記為主建物之一部份，故該騎樓部分
    應計算於主建物面積之內，是依系爭建物謄本記載系爭建物之總面積為三十九點
    八０平方公尺，即約十二點零三九五坪，並無給付不完全之情事云云，資為抗辯
    。
三、經查，原告起訴主張伊於八十八年六月十二日向被告購買座落於台北市○○區○
    ○段三一二、三一三、三一四地號土地上之「國賓SMART」大樓編號A3一樓房屋
    乙戶及土地應有部分萬分之二十七，總價金為九百二十七萬元（土地價款：六百
    零二萬五千五百元、房屋價款：三百二十四萬四千五百元（含營業稅））。依據
    雙方所簽訂之系爭契約書約定，主建物之專有部分（不含騎樓）面積應係十二點
    零四坪，且業已交屋之事實，業據原告提出提出房地預定買賣契約書、附件（九
    ）房屋平面圖、建物所有權狀影本、土地及建物登記簿謄本等件為證，且為被告
    所自認，此部分之事實，堪採信為真。
四、本件應審究者為，兩造系爭買賣契約所約定之「主建物」，是否包含「騎樓」在
    內？經查：
（一）按解釋意思表示，應探求當事人之真意，不得拘泥於所用之辭句，民法第九十
      八條定有明文。而契約應以當事人立約當時之真意為準，而真意何在，又應以
      過去事實及其他一切證據資料為斷定之標準，不能拘泥文字致失真意（最高法
      院十九年上字第四五三號判例意旨參照）。
（二）依據原告所提之卷附系爭買賣契約書第二條約定：「房屋標示：一、為乙方（
      即被告）於本約土地上投資興建定名為『國賓SMART』大樓編號A3棟壹樓房屋
      （以下簡稱本戶）乙戶。．．．．三、房屋面積：本戶房屋面積共約計十五點
      四四坪，包括：（一）專有部分：主建物面積約計十二點零四坪，附屬建物面
      積約計零坪。附屬建物含陽台、雨遮等項目，本戶主建物及所含附屬建物之實
      際項目詳如附件九「房屋平面圖」。．．．．．」，再參酌該買賣契約之附件
      九房屋平面圖所示，原告所購買之系爭編號A3棟壹樓房屋部分，被告特別用【
      螢光筆】加以標示系爭房屋之主建物面積範圍（即房屋內部面積），並未包含
      騎樓在內之情，業據原告提出系爭買賣契約書原本經本院當庭核閱屬實，並為
      被告所不爭執（見本院九十一年五月一日言詞辯論筆錄），足證，原告向被告
      所購買系爭房屋，兩造於簽訂系爭買賣契約書，所約定買賣之房屋主建物面積
      十二點零四坪部分，應係專指房屋內部之面積範圍，並不包含騎樓至明。
（三）被告固抗辯：依現行法令規定，騎樓本即可登記為主建物之一部份，故該騎樓
      部分應計算於主建物面積之內云云，並提出內政部八十一年五月三十日以（八
      一）台內地字第八一八一一一九號函所頒訂之「建物所有權第一次登記法令補
      充規定」為證。惟查，依據兩造所約定買賣之房屋主建物面積，如前所述，乃
      專指房屋內部面積（即以螢光筆所標示之範圍為限），本不含騎樓在內，雖該
      「建物所有權第一次登記法令補充規定」第一一之一點固有規定：「區分所有
      建物之騎樓除經依公寓大廈管理條例四十四條規定，於申請建造執照檢附之詳
      細圖說上，繪製標示為共用者外，得以主建物內標示騎樓辦理登記。」，然本
      院依職權函詢內政部制訂該規定之理由，據該部以九十一年六月四日台內中地
      字第０九一００八四一七二號函覆稱：「（一）騎樓非屬公寓大廈管理條例第
      七條第二款所稱部分，該條規定為共用部分不得獨立使用供做專有部分。（二
      ）使用執照竣工平面圖上繪明之騎樓雨公共門廳連接部分屬必要共用部分外，
      其餘騎樓部分得以主建物登記。是「騎樓」除使用執照竣工平面圖上繪明之騎
      樓雨公共門廳連接部分屬必要共用部分，不得以主建物辦理登記外，其餘部分
      ，登記機關得以主建物登記」、另再參照「台北市騎樓使用要點」第二點所規
      範之騎樓定義：「本要點所稱騎樓，係指經指定在道路兩旁留設，自道路境界
      線至建築物地面層外牆面之法定空地（間）。」以觀，足證，「騎樓」本非房
      屋之一部份，僅是在辦理主建物所有權登記時，得將之列入建物登記面積內，
      但仍不得作為建物之專有部分，且騎樓亦僅得作為供通行使用之用途，亦有內
      政部九十一年七月二十三日營署建管字第０九一００四五八三一號函在卷足憑
      ，是不論依兩造買賣契約書約定內容、或房屋主建物之用途等觀之，本件兩造
      系爭買賣契約書所約定之房屋主建物面積十二點零四坪，應僅專指以螢光筆特
      別標示之房屋內部面積範圍而言，並不包含騎樓在內。縱現行法令規定，騎樓
      得作為建物登記，但當事人契約既已明示系爭房屋之面積，專以附件九房屋平
      面圖之螢光筆所標示部分（即房屋內部面積範圍），本不包含騎樓在內，則被
      告自不得執此而曲解兩造契約之真意，是被告抗辯：依現行法令規定，騎樓本
      即可登記為主建物之一部份，故該騎樓部分應計算於主建物面積之內云云，顯
      不足採信。
五、按，因可歸責於債務人之事由，致為不完全給付者，債權人得依關於給付遲延或
    給付不能之規定行使其權利，民法第二百二十七條第一項定有明文。又按，因可
    歸責於債務人之事由，致給付不能者，債權人得請求損害賠償，同法第二百二十
    六條第一項亦有明文。經查，被告交付與原告之房屋地面層之面積為二十七點二
    零平方公尺、騎樓十二點六零平方公尺，合計約十二點零三坪（計算式：（
    27.02＋12.60）×0.3025＝12.03），此有原告所提之卷附建物登記簿謄本足證
    ，與原契約書約定主建物面積十二點零四坪誤差在百分之一內，則依據兩造所簽
    訂之系爭買賣契約書第四條約定，雙方同意價金互不找補，是本件被告短少給付
    之房屋面積即騎樓十二點六零平方公尺，即三點八一坪之面積（即12.60×0.302
    5＝3.81）。準此，被告短少給付房屋坪數部分，乃不可歸責於原告，為不完全
    給付，而原告所受之損害，即被告短少給付房屋面積之價金至明。次查，依據兩
    造所簽訂之系爭買賣契約書約定：「貳、買賣價款及付款約定：本契約房地總價
    款合計新台幣九百二十七萬元整。一、土地價款：新台幣六百零貳萬五千五百元
    。二、房屋價款：新台幣三百二十四萬四千五百元（含營業稅）。」，則本件被
    告所短少給付之部分僅為房屋面積部分，並未包含土地部分，此為兩造所不爭執
    ，並有土地登記謄本在卷足憑，是本件房屋每坪價金為二十六萬九千四百七十七
    元（計算式：0000000÷12.04≒269476.7）（元以下皆四捨五入），則被告應賠
    償原告之損害為一百零二萬六千七百零七元（即269477×3.81＝0000000.3）。
六、從而，揆諸右揭說明，被告未依系爭買賣契約書之約定給付房屋面積十二點零四
    坪與原告，竟短少給付房屋面積三點八一坪，屬於不完全給付，則原告依據民法
    第二百二十七條第一項、第二百二十六條規定，訴請被告賠償其損害（即短少給
    付房屋面積之價金）一百零二萬六千七百零七元，及自起訴狀繕本送達被告之翌
    日即九十一年三月二十二日起至清償日止，按年息百分之五計算之法定遲延利息
    ，於法有據，應予准許。逾此範圍之請求，即非有據，應予駁回。
七、兩造均陳明願供擔保，聲請宣告假執行或免為假執行，經核原告勝訴部分，合於
    法律規定，爰分別酌定相當之擔保金額宣告之；原告其餘假執行之聲請，因訴之
    駁回而失所依據，不予准許。
八、兩造其餘主張及所提證據與本院上開論斷無涉或無違，不予贅述。
九、結論，本件原告之訴為一部有理由、一部無理由，依民事訴訟法第七十九條但書
    、第三百九十條第二項、第三百九十二條，判決如主文。
中　　　華　　　民　　　國　　九十一　　年　　　九　　　月　　十一　　　日
                                            民事第三庭法      官　楊絮雲
右為正本係照原本作成
如對本判決上訴，須於判決送達後廿日內向本院提出上訴狀
中　　　華　　　民　　　國　　九十一　　年　　　九　　　月　　十一　　　日
　　　　　　　　　　　　　　　　　　　　　　　　　　　法院書記官　莊滿美
